【裁判字號】    90,簡上,32
【裁判日期】    900629
【裁判案由】    過失傷害
【裁判全文】
臺灣雲林地方法院刑事判決                            九十年度簡上字第三二號
    上  訴  人  臺灣雲林地方法院檢察署檢察官
    上  訴  人  乙○○
    即  被  告
    選任辯護人  簡承佑
                張智學
右上訴人等因被告過失傷害案件，不服本院九十年二月二十三日北港簡易庭九十年度
港交簡字第一七號刑事簡易判決（聲請簡易處刑案號：台灣雲林地方法院檢察署九十
年度偵字第二七一號），提起上訴，本院管轄第二審之合議庭認應依通常訴訟程序審
理，逕為第一審判決如左：
    主  文
原判決撤銷。
乙○○因過失傷害人致重傷，處有期徒刑捌月。
    事  實
一、乙○○於民國（下同）八十九年十月三十一日下午二時五十分許，駕駛車號Ｓ五
    －一一五九號自用小客車，沿雲林縣台西鄉○○村○○路由北向南方向行駛，途
    經該路與文化路設有閃光號誌之交岔路口，原應注意汽車行駛時，駕駛人應注意
    車前狀況，並隨時採取必要之安全措施，及行經設有閃光紅燈之交岔路口應遵守
    燈號，減速接近，先停止於交岔路口前，讓幹道車優先通行後認為安全時，方得
    續行，而依當時情形並無不能注意之情形，詎乙○○竟疏於注意上開規定，即貿
    然通過上開路口；適甲○○駕駛車號ＳＯ－０００七號自用小客車，沿前揭文化
    路由西向東方向行駛，亦疏未注意行經閃光黃燈交岔路口，應減速接近，注意安
    全，小心通過，即率然通過前開路口，二車因而相撞，乙○○駕駛之小客車右前
    方撞及甲○○駕駛之小客車左前方，甲○○因而受有第四、五頸椎間盤突出，第
    六、七頸椎骨折、脫位併頸神經壓迫，而致頸椎活動受限，前屈及後仰僅十五度
    ，無法大於三十五度之重傷害。乙○○於肇事後，在有偵查犯罪職務之公務員知
    悉其犯罪前，即主動向處理本件車禍之警員吳建慶自首肇事，並接受裁判。
二、案經甲○○訴由雲林縣警察局台西分局報請臺灣雲林地方法院檢察署檢察官偵查
    起訴。
    理  由
一、訊據被告乙○○固不否認於上開時地駕駛小客車與告訴人甲○○之汽車相撞，惟
    辯稱：他是看沒有車子經過才通過上開路口，本件車禍是告訴人由巷口轉出後車
    速過快所引起的云云。經查，被告於行經設有閃光紅燈交岔路口時，並未停車讓
    告訴人車輛先行，致撞及告訴人之事實，業據告訴人甲○○於警訊及偵審中指訴
    明確，並有道路交通事故調查報告表、現場圖、現場照片及車損照片等附卷可資
    佐證。且依現場照片及道路交通事故調查報告表之事故現場圖顯示：肇事之交岔
    路口，於被告行向係設有閃光紅燈，告訴人行向是設有閃光黃燈；且由被告行向
    觀察，交岔路口左右兩側道路平直，視距良好無障礙物；而發生車禍後，被告車
    與告訴人車皆停於上揭東西向之文化路路側，被告車車頭毀損，該車之保險桿並
    掉落於車後方，告訴人車左前車頭及左後車尾有撞擊痕。綜上，由現場路況及二
    車行向觀察，堪認被告於通過上開路口前，應當能清楚看見其右側道路之來車，
    再由雙方車損及車禍後停止位置判斷，亦可認定被告車之車頭撞及告訴人之左前
    車頭時，被告曾作左側迴避動作以致由原南北向之行向轉停於東西向之文化路路
    側，告訴人車於撞擊後則順勢向右偏停於文化路路側，顯然被告於通過上開路口
    ，確已看見告訴人車自其右側道路駛來，惟自信能順利通過路口而未依規定停車
    讓告訴人先行肇致本件事故之發生，即被告辯稱係看路口沒有車輛才通過云云，
    要屬事後卸責之詞，不足採信。又告訴人甲○○確因本件車禍而受有如事實欄所
    載之傷害，有華濟醫院出具之診斷證明書在卷可參，而卷附華濟醫院九十年四月
    二十八日華（圖）字第九００四二八０二號函所載：「患者甲○○所影響的功能
    是頸椎活動受限，尤其是前屈及後仰僅十五度，無法大於三十五度，將來無法隨
    意彎曲頸子做事，無治癒可能」等語，顯然告訴人因本件車禍受有頸椎無法任意
    活動之傷害，乃屬刑法第十條第四項第六款所列於身體有重大不治之重傷害無誤
    。按汽車行駛時，駕駛人應注意車前狀況，並隨時採取必要之安全措施；駕駛人
    應遵守燈號，在行經設有閃光紅燈之交岔路口時，閃光紅燈表示「停車再開」，
    車輛應減速接近，先停止於交岔路口前，讓幹道車優先通行後認為安全時，方得
    續行，道路交通安全規則第九十四條第三項、第一百零二條第一項第一款及道路
    交通標誌標線號誌設置規則第二百十一條第一項二款分別定有明文，被告身為汽
    車駕駛人，自應注意並遵守上述規定，又依卷附之道路交通事故調查報告表所載
    ，當時並無不能注意之情事，被告竟疏未注意防免而肇事致人受重傷，其有過失
    甚明。雖告訴人駕駛汽車亦疏未注意行經閃光黃燈交岔路口時，應減速接近，注
    意安全，小心通過之規定，即率然通過前開路口，亦與有過失，惟仍無從解免被
    告過失之責。而告訴人確因本件車禍受重傷，已詳述如前，是被告之過失犯行與
    告訴人之重傷害間，顯有相當因果關係。且發生重傷害之結果，為被告所能預見
    ，故本件罪證明確，被告之過失犯行堪以認定。
二、核被告所為，係犯刑法第二百八十四條第一項後段之過失致重傷害罪，公訴意旨
    認應依刑法第二百八十四條第一項前段之普通過失傷害罪處斷，尚有未洽，起訴
    法條應予變更。被告肇事後主動向處理本件車禍之警員吳建慶自首肇事，有上開
    道路交通事故調查報告表「報案人」欄記載為被告乙○○可按，並接受裁判，合
    於自首要件，應依刑法第六十二條前段規定，減輕其刑。原審認被告罪證明確，
    應予論罪科刑，固非無見，惟分別漏未斟酌被告行經設有閃光紅燈之交岔路口應
    遵守燈號，減速接近，先停止於交岔路口前，讓幹道車優先通行後認為安全時，
    方得續行之規定，及被告係自首應適用刑法第六十二條前段規定，減輕其刑，復
    未斟酌告訴人所受頸椎傷害，已達重傷害程度，應變更起訴法條等情節，且被告
    自犯罪後迄今，未與告訴人達成和解，原審僅判處被告有期徒刑三月，實嫌輕判
    ，尚不足以懲儆被告，被告上訴意旨雖未指摘及此，但原判決既有上述違誤，仍
    應由本院予以撤銷改判，至公訴人上訴意旨指摘原判決量刑過輕，及未變更起訴
    法條論以過失致重傷害罪，為有理由，又本案既於審判中發現被告所受傷害已達
    重傷害之程度，而應變更起訴法條，足認檢察官之聲請簡易判決處刑顯不適當，
    具有刑事訴訟法第四百五十一條之一第四項所列不得以簡易判決處刑情形之一，
    依同法第四百五十二條規定應適用通常程序審判之，自應由本院合議庭逕依通常
    程序為第一審判決，將原判決予以撤銷改判。爰審酌被告犯罪動機、目的、手段
    、犯後態度，及告訴人所受傷害甚為嚴重且未與告訴人達成和解等一切情狀，量
    處如主文所示之刑。
據上論斷，應依刑事訴訟法第四百五十二條、第四百五十五條之一第一項、第三項、
第三百六十九條第一項前段、第三百六十四條、第二百九十九條第一項前段、第三百
條，刑法第二百八十四條第一項後段、第六十二條前段，罰金罰鍰提高標準條例第一
項前段，判決如主文。
中      華      民      國      九十      年      六    月    二十九    日
                                            臺灣雲林地方法院刑事第一庭
                                                審判長法官  康  樹  正
                                                      法官  廖  國  勝
                                                      法官  劉  為  丕
右正本證明與原本無異。
如不服本判決，應於判決送達後十日內向本院提出上訴狀( 應附繕本 )。
                                                    書記官  蕭  應  欽
中      華      民      國      九十      年      六    月    二十九    日
刑法第二百八十四條第一項後段
 (過失傷害罪)
因過失傷害人者，處六月以下有期徒刑、拘役或五百元以下罰金，致重傷
者，處一年以下有期徒刑、拘役或五百元以下罰金。


司法院資訊處製作；財團法人民間司法改革基金會備份。
